【裁判字號】    99,交聲,841
【裁判日期】    991231
【裁判案由】    交管條例聲異
【裁判全文】
臺灣板橋地方法院交通事件裁定         99年度交聲字第841號
原處分機關  交通部公路總局臺北區監理所蘆洲監理站
異  議  人
即受處分人  吳彥智
上列異議人即受處分人因違反道路交通管理處罰條例案件，對於
交通部公路總局臺北區監理蘆洲監理站中華民國99年3 月26日所
為之處分（北監蘆字第裁46-AEY656299號）聲明異議，本院裁定
如下：
    主  文
原處分撤銷。
吳彥智不罰。
    理  由
一、原處分機關處分意旨略以：異議人即受處分人吳彥智於民國
    99年2 月9 日12時18分許騎乘車牌號碼CXV-829 號普通重型
    機車，行經臺北市○○○路○ 段與三民路交岔口時，因有「
    違反道路交通管理處罰條例之行為，拒絕停車接受稽查而逃
    逸」之交通違規，經臺北市政府警察局松山分局松山派出所
    警員填製臺北市政府警察局北市警交字第AEY656299 號舉發
    違反道路交通管理事件通知單（下稱舉發通知單）逕行舉發
    。嗣經原處分機關亦認定有上開拒絕停車接受稽查而逃逸之
    交通違規情事，乃依道路交通管理處罰條例第60條第1 項規
    定，裁處異議人罰鍰新臺幣（下同）3000元，並依同條例第
    63條第1 項第1 款（原處分漏載「第1 款」）規定，記違規
    點數1 點等語。
二、聲明異議意旨略以：異議人固於99年2 月9 日12時18分許，
    騎乘車牌號碼CXV-829 號普通重型機車，行經臺北市○○○
    路○ 段與三民路交岔口，未依規定兩段式左轉。惟當日違規
    左轉後雖有回頭看見警員拿出相機並拍照，但並無聽見警員
    以哨音、手勢示意受檢，若有，異議人必定停車受檢。又異
    議人違規左轉後，若有意逃避警員之攔停，自會驚慌或加速
    逃逸，無需在上開交岔路口停等三民路方向之紅燈長達10秒
    以上，故伊實無逃逸之意圖及事實。為此聲明異議，請求撤
    銷原處分云云。
三、按汽車駕駛人駕駛汽車有違反道路交通管理處罰條例之行為
    ，經交通勤務警察制止時，不聽制止或拒絕停車接受稽查而
    逃逸者，處3000元以上6000元以下罰鍰，並記違規點數1 點
    。道路交通管理處罰條例第60條第1 項、第63條第1 項第1
    款分別定有明文。而所謂「汽車」者，係指在道路上不依軌
    道或電力架線而以原動機行駛之車輛（包括機器腳踏車），
    同條例第92條第1 項規定所授權訂立之道路交通安全規則第
    2 條第1 項第1 款規定甚明。是以機器腳踏車駕駛人如有違
    反道路交通管理處罰條例之行為，拒絕停車接受稽查而逃逸
    ，自有道路交通管理處罰條例第60條第1 項處罰規定之適用
    。復依違反道路交通管理事件統一裁罰基準表之記載，機器
    腳踏車之駕駛人違反道路交通管理處罰條例第60條第1 項規
    定，於期限內繳納或到案聽候裁決者，處罰鍰3000元，並記
    違規點數1 點。又對交通違規不服稽查取締之事實認定，須
    經攔停稽查而有下列情事之一者：一、拒絕查驗駕照、行照
    或其他足資稽查之文件者；二、拒絕停靠路邊接受稽查者；
    三、以消極行為不服從稽查者；四、經以警報器、喊話器呼
    叫靠邊停車而不靠邊停車接受稽查取締或逃逸者，內政部警
    政署70年7 月13日警署交字第19418 號函亦有明示。是道路
    交通管理處罰條例第60條第1 項所定之處罰要件，係受處分
    人確有「故意不聽制止或拒絕停車接受稽查而逃逸」之積極
    行為，若行為人並不知為警攔停稽查而離開，即難謂有該條
    項之違規。
四、經查：
(一)、異議人於99年2 月9 日12時18分許，騎乘車牌號碼CXV-829
    號普通重型機車，行經臺北市○○○路○ 段與三民路交岔口
    時，未依規定兩段式左轉，經臺北市政府警察局松山分局松
    山派出所警員認定尚有「違反道路交通管理處罰條例之行為
    ，拒絕停車接受稽查而逃逸」之交通違規情事，製發上開舉
    發通知單，針對異議人予以舉發之事實，業據異議人於本院
    訊問時供承在卷，與證人即本件執行舉發之臺北市政府警察
    局松山分局松山派出所警員劉晃伯於本院訊問時結證情節互
    核相符，並有上開舉發通知單1 紙及舉發照片1 張在卷可稽
    （見本院卷宗第3 、24頁），堪信屬實。
(二)、次查，證人劉晃伯於本院訊問時固結證稱：伊當時執行守望
    勤務，站在南京東路5 段188 號前，即南京東路5 段與三民
    路交岔口的Ｔ字路口馬路邊。伊看見異議人騎乘在南京東路
    5 段外側數來第3 車道，異議人騎乘至該交岔路口時，南京
    東路方向是綠燈，然異議人未依規定就直接左轉至三民路上
    停等紅燈，大約有10幾秒鐘。伊有用手勢及哨音請異議人往
    伊這邊停靠，而異議人有回頭看一下伊就轉回去，待異議人
    再次回頭時，伊以手勢指著相機並以哨音再次要求異議人往
    伊之方向停靠，然異議人卻轉頭回去就繼續往北行駛，所以
    伊就拍照存證及開單舉發等語（見本院卷宗第20至21頁）。
    惟綜觀證人上開證述內容可知，證人劉晃伯執行勤務時，既
    係站立在南京東路5 段與三民路交岔口之路邊，而異議人騎
    乘在南京東路5 段外側數來第3 車道，則異議人於左轉行進
    間之短暫時間內，是否得以注意外側車道之路邊有警員執勤
    ，自屬有疑。復以異議人左轉後在上開交岔路口停等三民路
    方向之紅燈約有10秒以上，亦據證人證述明確。苟異議人確
    欲逃逸，實無必要在上開交岔路口停等紅燈，使警員得輕易
    紀錄違規車輛之車牌號碼舉發，故異議人之行徑實與一般欲
    逃逸之人應加速離開現場之經驗法則並不相符，尚難認異議
    人有不服稽查而逃逸之主觀犯意及客觀行為。又據證人所稱
    ，異議人在上開交岔路口停等紅燈時有回頭發現證人舉起相
    機，惟依當時之車流量，參以其它車輛之引擎聲等環境因素
    ，異議人回頭時是否確實聽聞、注意證人有以哨音及手勢示
    意其停車，確非無疑。另觀諸證人當日開立共8 張舉發通知
    單中，除2 張「紅線臨停」之違規行為外，其餘如「逆向行
    駛」等動態違規行為均有不服稽查而逃逸之情形，有臺北市
    政府警察局松山分局99年5 月11日北市警松分交字第099310
    07800 號函1 份及所附之舉發通知單影本8 紙在卷可稽（見
    本院卷宗第26至30頁），足認證人當日開立舉發通知單時所
    為之攔停行為，於當時之交通環境下，是否均明顯及明確使
    違規行為人得知警員欲為攔停稽查，亦屬有疑。況以證人於
    本院訊問時結證稱：「因為南京東路東西方向車流量大，我
    沒有辦法上前盤查。」等語觀之（見本院卷宗第21頁），手
    握公權力之警員本可依職權暫停南京東路5 段上西往東之車
    輛通行，至交岔路口取締異議人，然其尚且因斯時斯地交通
    流量過大以致無法親自上前舉發，又如何能苛責駕駛機車之
    市井小民，必須擔負發生車禍之危險，橫越南京東路5 段至
    路旁受檢，益徵異議人所辯無拒絕停車接受稽查而逃逸之故
    意等語，應非無稽。
五、綜上所述，異議人辯稱其並無拒絕停車接受稽查而逃逸之行
    為與故意等語，當非全然無據。此外，復查無其他證據足認
    異議人有故意不聽制止或拒絕停車接受稽查而逃逸之積極行
    為，自應從有利異議人之認定。原處分機關逕為裁罰，其處
    分尚有未洽，本件聲明異議為有理由，自應由本院撤銷原處
    分，另諭知異議人不罰，以資審慎。
六、據上論斷，應依道路交通管理處罰條例第87條第2 項，道路
    交通事件處理辦法第19條前段，裁定如主文。
中    華    民    國    99    年    12    月    31    日
                    交通法庭    法  官    賴彥魁
以上正本證明與原本無異。
如不服本裁定，應於裁定送達後5 日內敘明抗告理由，向本院提
出抗告狀。
                                書記官    楊文祥
中    華    民    國    99    年    12    月    31    日

司法院資訊處製作；財團法人民間司法改革基金會備份。
